【裁判字號】    89,訴,1351
【裁判日期】    900806
【裁判案由】    偽造文書
【裁判全文】
臺灣臺南地方法院刑事判決                        八十九年度訴字第一三五一號
    公  訴  人  臺灣台南地方法院檢察署檢察官
    被      告  丁○○
    選任辯護人  郁旭華律師
                王燕玲律師
右列被告因偽造文書案件，經檢察官提起公訴（八十九年度偵字第八六三○號），本
院判決如左：
    主  文
丁○○行使偽造私文書，足以生損害於他人，處有期徒刑捌月。
偽造之「黃順正」印章壹枚及利由飼料股份有限公司章程、董事監察人名單、設立登
記申請書等文件上偽造之「黃順正」之印文各壹枚均沒收。
    事  實
一、丁○○於民國八十年五月間，籌設利由飼料股份有限公司（設屏東縣潮州鎮○○
    路一一八號，名義負責人馬興旺業經公訴人處分不起訴，以下簡稱利由公司），
    明知丙○○（原名黃順正）並非發起設立利由公司之股東，竟於民國八十年五月
    間，利用黃順正之名義發起設立利由公司，並私自偽刻黃順正之印章，蓋於利由
    公司章程、董事、監察人名單及設立登記申請書等文件上，而於八十年五月二十
    二日，持上開文件向台灣省政府建設廳申請該公司之設立登記，使該管承辦公務
    員將黃順正並非發起設立該公司之股東之不實事項，登載於職務上所掌之公文書
    即該公司設立及變更登記事項卡等文書上，足以生損害於黃順正及該管機關就公
    司設立之管理。嗣經財政部台灣省南區國稅局台南縣分局（以下簡稱國稅局），
    核定丙○○八十六年度於該公司之營利所得，為新台幣四百三十五萬三千六百五
    十元，並經丙○○告訴該公司名義負責人馬興旺偽造文書後，始循線查知上情。
二、案經台灣台南地方法院檢察署檢察官自動檢舉偵查起訴。
    理  由
一、訊據被告丁○○固坦承於上開時地以黃順正之名為發起設立利由公司之股東，並
    私自刻蓋黃順正之印章於上開文件之事實，惟矢口否認右揭犯行，辯稱：伊係透
    過乙○○徵得丙○○之同意，以其名義擔任利由公司之股東而設立利由公司，並
    無偽造文書及使公務員登載不實云云。經查：右揭事實業據被害人丙○○即黃順
    正指訴綦詳，並有利由公司設立相關案卷一份附卷可稽。雖證人乙○○到院證稱
    ：伊有向丙○○說明公司情形，而取得丙○○之身分證，並經丙○○同意為其刻
    印章，甲○○知道伊找丙○○充人頭之事云云。然該證人與被告同為立有公司之
    股東，且利由公司之人頭股東均由被告與該證人處理之情，業據證人甲○○陳明
    在卷，該證人本人就所證事項既有利害關係，其所為證詞不無虛飾之情，尚難遽
    信。而據證人甲○○另於本院證稱：利由公司係由原立有股份有限公司（以下簡
    稱立有公司）之股東找被害人等接渠等之股份而設立，伊並未拿丙○○之印章及
    身分證擔任利由公司之股東，伊有聽乙○○說找丙○○接伊所有股份之事，但未
    曾向丙○○求證，直至國稅局核定黃丙○○上開營利所得稅款後，丙○○才向伊
    提起此事等語，可知證人甲○○對於乙○○找丙○○充人頭之事僅為傳聞，並未
    親身見聞，自不足為證。且被害人丙○○與乙○○、甲○○均為鄰居，業經被害
    人陳明在卷，而被害人既係承接甲○○之股份，與甲○○又仳鄰而居，則於利由
    公司設立之八十年間迄國稅局核課上開稅款之八十六年間，長達六年期間，雙方
    竟未就被害人丙○○充當利由公司股東之事，互有過問商談，顯與常情有違。另
    據被害人丙○○於本院證稱：民國七十九年間，乙○○曾以有人欲選保證責任台
    南縣新營信用合作社（以下簡稱新營信用合作社）之董監事，要拉客戶為由，向
    伊拿取身分證、印章至該信用社開戶等語，參以被告於新營信用合作社之帳戶開
    戶於八十年七月二十三日，且於開戶存入三百元後即無往來紀錄，而利由公司籌
    設於八十年五月間，與上開帳戶開戶時間相近等情，有存摺及上開利由公司設立
    相關案卷附卷可稽，足見被害人丙○○稱乙○○係以開設上開帳戶為由，取得伊
    所有之身分證件等語，非無可信。況被告係因原經營之立有公司有稅務問題，故
    藉被害人黃順正等人之名義，成立利由公司加以處理，而利由公司之業務實際上
    均由立有公司原股東處理，被害人並未分配股利僅係借名，且被害人用於利由公
    司設立相關文件之印章，係由被告找人偽刻使用等情，業據被告於偵、審中供承
    不諱。綜上足證，被害人指訴被告偽造其印章，蓋在上開文件，並使上開公務員
    登載於所掌上開公文，足生損害於被害人及該管機關等情為可採信。被告上開所
    辯，無非事後係卸責之詞，不足採信。本件事證明確，被告犯行堪以認定。
二、查公司章程、董監事名單及設立登記申請書依公司法之規定足生法定效力，具有
    文書之意涵，核被告偽造利由公司章程、董事、監察人名單及設立登記申請書等
    文件，持向台灣省政府建設廳申請公司設立登記，使該管承辦公務員將上開不實
    事項登載於職務上所掌之公文書，足以生損害於黃順正及該管機關，所為係犯刑
    法第二百十六條之行使偽造私文書罪、第二百十四條之使公務員登載不實罪。其
    偽造印章、印文之行為屬偽造私文書之階段行為，其偽造私文書之低度行為亦為
    行使之高度行為所吸收，均不復另論。其所犯上開行使偽造私文書、使公務員登
    載不實二罪間，有方法結果之牽連關係，為牽連犯，應從一重之行使偽造私文書
    罪處斷。爰審酌被告為虛設公司處理稅務問題而犯罪、手段不良、所生危害匪微
    及犯後仍否認部分犯行等一切情狀，量處如主文所示之刑，以資懲儆。偽造之「
    黃順正」印章一枚及利由飼料股份有限公司章程、董事監察人名單、設立登記申
    請書等文件上偽造之「黃順正」之印文各一枚，均依刑法第二百十九條規定宣告
    沒收。
據上論斷，應依刑事訴訟法第二百九十九條第一項前段，刑法第二百十六條、第二百
十四條、第二百十九條、第五十五條，罰金罰鍰提高標準條例第一條前段，判決如主
文。
中      華      民      國      九十      年      八     月    六       日
                              臺灣臺南地方法院刑事第二庭
                                        法  官  賴  純  慧
右正本證明與原本無異
如不服本判決應於送達後十日內向本院提出上訴狀
                                        書記官  莊  淑  雅
中      華      民      國      九十      年      八    月     十       日
附錄本案論罪科刑法條全文：
刑法第二百十條
  偽造、變造私文書，足以生損害於公眾或他人者，處五年以下有期徒刑。
刑法第二百十四條
  明知為不實之事項，而使公務員登載於職務上所掌之公文書，足以生損害於公眾或
  他人者，處三年以下有期徒刑、拘役或五百元以下罰金。
刑法第二百十六條
  行使第二百十條至第二百十五條之文書者，依偽造、變造文書或登載不實事項或使
  登載不實事項之規定處斷。


司法院資訊處製作；財團法人民間司法改革基金會備份。
